【裁判字號】    98,上易,995
【裁判日期】    980609
【裁判案由】    竊盜
【裁判全文】
臺灣高等法院刑事判決                 98年度上易字第995號
上  訴  人  臺灣宜蘭地方法院檢察署檢察官
被      告  甲○○
上列上訴人因被告竊盜案件，不服臺灣宜蘭地方法院97年度易字
第639號，中華民國98年3月20日第一審判決（起訴案號：臺灣宜
蘭地方法院檢察署97年度偵字第3537號），提起上訴，本院判決
如下：
    主  文
上訴駁回。
    理  由
一、公訴意旨略以：被告甲○○意圖為自己不法之所有，於民國
    92年間起至97年9月10日間之某日，竊取林金吾所管領車號
    LEE-786號重型機車車牌1面，嗣於甲○○之妻王美玲所有車
    號GWD-339號之重型機車（引擎號碼：GY6B-716981號）於97
    年5月22日報廢後，甲○○仍須使用該機車，為避免交通警
    察取締罰鍰，遂將車號LEE-786號重型機車車牌1面，懸掛在
    車號GWD-339號之重型機車上使用，因認被告涉犯刑法第320
    條第1項之竊盜罪嫌云云。
二、按犯罪事實應依證據認定之，無證據不得認定犯罪事實；不
    能證明被告犯罪者，應諭知無罪之判決，刑事訴訟法第 154
    條第2項、第301條第1 項分別定有明文。又認定不利於被告
    之事實，須依積極證據，苟積極證據不足為不利於被告事實
    之認定時，即應為有利於被告之認定，更不必有何有利之證
    據；事實之認定，應憑證據，如未能發現相當證據，或證據
    不足以證明，自不能以推測或擬制之方法，以為裁判之基礎
    ，此有最高法院30年上字第816號、40年臺上字第86號判例
    可資參照。
三、公訴意旨以被告涉犯竊盜罪嫌，係以(一)證人黃承義證稱：車
    號LEE-786號車牌係其所有，其於92年間售予林重光，林重
    光又轉賣予林金吾，迄未辦理過戶，其業於92年間登記註銷
    等語在卷，核與證人林金吾證述：林重光於92年間，將車號
    LEE-786號贈予之，當時機車掛有車牌，其騎乘1、2個月後
    ，機車故障，其將機車停在宜蘭縣五結鄉○○路16號住處騎
    樓下，數年前發現機車遺失等語大致相符。而被告因騎乘其
    妻所有之車號GWD-339號機車，於97年9月10日竊取PVC風雨
    線，為警查獲時，機車懸掛車號LEE-786號車牌之事實（被
    告另涉加重竊盜罪部分，業經原審判決有罪確定），有查獲
    照片存卷可按，是堪認車號LEE-786號車牌遭竊之時間，係
    於92年間迄97年9月10日間某日。(二)被告之妻所有之車號GWD
    -339號之機車，係於97年5月22日報廢，此有車籍資料1紙在
    卷可稽。而被告亦自承該車係因不好騎而報廢，將車牌繳回
    監理站，機車停放在大同鄉○○路5之3號居所外面，其偶爾
    會騎到山上等情，足認該機車報廢後，仍為被告使用，且該
    機車之原有車牌既已繳回，被告為避免警方取締，確有懸掛
    其他車牌之動機。衡以被告於報廢後仍使用該機車，且機車
    均停放在居所外面，被告竟辯稱不知何人將車號LEE-786號
    車牌懸掛在機車上，實與常情有違，應認其所辯實屬子虛，
    不足採信等語為據。訊據被告堅決否認犯行，辯稱：上開LE
    E-786號車牌係伊於被警查獲前2個星期，在宜蘭大同鄉堤防
    邊撿到等語。
四、經查：
  (一)LEE-786號車牌係林金吾遺失之情，業經證人林金吾於偵查
    中證述明確，並為被告所不爭執，固可認系爭車牌確已離林
    金吾之持有無訛，然被害人林金吾亦證稱：「（問：是否在
    92年間有跟林重光或黃承義買車號LEE-786號機車？）不是
    買的，是我鄰居林重光送我的，他送我時，機車上掛有車牌
    。」，「該機車是我在騎，但我騎一、二個月後就壞掉，我
    就把它放在我家的騎樓下，我於幾年前就發現機車不見了。
    」，「（問：機車是否完全不能騎？）是，因為該機車已經
    很舊了。」等語（詳偵卷第31頁），是被害人林金吾並未目
    擊車牌遭竊經過，自難依其證述為被告犯竊盜罪之論據。
  (二)雖被告就於97年9月10日上午4時許，騎乘懸掛LEE-786號車
    牌而為警查獲，扣得該車牌，並為原車號LEE-786號機車之
    所有人黃承達領回等情，固為被告於偵、審理中坦承不諱，
    並有照片2張（見警卷第20頁下方、第29頁上方）及贓物認
    領保管單（見警卷第19頁）在卷可佐，固可認上開車牌遭竊
    後為被告取得並使用等事實明確。然林金吾於92年間失竊上
    開機車至被告本件遭警查獲，已逾4年，於此期間該車牌下
    落如何，不得而知。而取得車牌之方式甚多，除非法竊盜外
    ，亦尚有其他途徑，被告所辯在堤防邊拾得即屬一端。雖其
    於本院所辯與其於原審所辯該機車車牌不知係由何人懸掛上
    云云，互有齟齬，然本件被告既堅決否認有何竊取上揭車牌
    犯行，且無其他積極證據足認被告為行竊之人，自難以推測
    之詞，遽認被告有此竊盜犯行。
五、綜上所述，被告雖使用林金吾所遺失之LEE-786 號車牌之行
    為，然本件尚難僅憑公訴人所舉之前揭證據遽認被告涉有竊
    盜犯行，此外復查無其他證據足以證明被告確有如公訴意旨
    所稱之竊盜犯行。揆諸上開判例意旨，即應為被告無罪之諭
    知。
六、原審以不能證明被告犯罪，而為被告無罪判決之諭知，尚無
    不合。檢察官仍執陳詞，提起上訴，核無理由，應予駁回。
據上論斷，應依刑事訴訟法第368條，判決如主文。
本案經檢察官李月治到庭執行職務。
中    華    民    國    98    年    6     月    9     日
                  刑事第二十一庭審判長法  官  蘇隆惠
                                      法  官  楊力進
                                      法  官  許永煌
以上正本證明與原本無異。
不得上訴。
                                      書記官  江采廷
中    華    民    國    98    年    6     月    9     日


司法院資訊處製作；財團法人民間司法改革基金會備份。
